臺灣臺北地方法院刑事判決　　　　　　 100年度易字第2475號
公　訴　人　臺灣臺北地方法院檢察署檢察官
被　　　告　張舜頎
上列被告因詐欺案件，經檢察官聲請簡易判決處刑（100 年度偵
字第2679號）暨移送併案審理（臺灣花蓮地方法院檢查署100 年
度偵字第2404號），本院受理後（100 年度簡字第1734號），認
不宜逕以簡易判決處刑，改依通常程序審理，復因被告就被訴事
實為有罪之陳述，經告知簡式審判程式之旨，並聽取公訴人及被
告之意見後，本院裁定改依簡式審判程序審理，判決如下：
    主  文
張舜頎共同犯詐欺取財未遂罪，處有期徒刑貳月，如易科罰金，
以新臺幣壹仟元折算壹日；又共同犯詐欺取財罪，處有期徒刑
月，如易科罰金，以新臺幣壹仟元折算壹日；又共同犯詐欺取財
罪，處有期徒刑月，如易科罰金，以新臺幣壹仟元折算壹日。
應執行有期徒刑陸月，如易科罰金，以新臺幣壹仟元折算壹日，
緩刑年，並應依附記事項所載向吳靜宜、鍾煒龍支付及履行如
附記事項所載之損害賠償。
    事  實
一、張舜頎明知真實姓名、年籍均不詳，自稱「黃保霖」之成年
    男子與渠所屬詐欺集團之其他成年成員，係先向他人取得金
    融帳戶存摺及提款卡（含密碼）等物供作渠等詐騙他人匯入
    所得之贓款使用後，再向不特定之人施用詐術騙取金錢，竟
    貪圖「黃保霖」所給予之金錢，與「黃保霖」及所屬詐騙集
    團成年成員間，共同基於意圖為自己不法所有之犯意聯絡，
    先在網路上化名「李冠麟」與李天逸交遊，並於民國99年3
    月間某日夜間7 、8 時，持用郭宜柔（業經不起訴處分確定
    ）所申辦，於98年9 月間交張舜頎使用之0000000000號行動
    電話門號與李天逸聯繫，向具有幫助詐欺取財犯意之李天逸
    （所犯幫助詐欺取財罪部分，業經臺灣花蓮地方法院以99年
    度花簡字第757 號簡易判決處拘役40日確定）借得李天逸在
    花蓮新城北埔郵局帳號0000000000000000號、中國信託商業
    銀行花蓮分行帳號000000000000000 號等帳戶（以下分別稱
    前揭郵局帳戶、前揭中信帳戶）之存摺、提款卡（含密碼）
    ，李天逸即於99年4 月6 日，至臺中市○○路○ 段與黎明路
    附近之「空軍一號」中原站，依張舜頎指示，將前揭郵局帳
    戶、中信帳戶之存摺、提款卡等物，郵寄至「黃保霖」所指
    定之地點給「黃保霖」所屬詐欺集團成員使用，並告知提款
    卡密碼。嗣該詐騙集團取得上揭存摺、提款卡（含密碼）等
    物後，便以電話與附表編號一至三所示之人聯繫，自稱是雅
    虎奇摩拍賣網站客服人員，向其等佯稱因網路購物之繳款方
    式有誤，請其等持提款卡至自動櫃員機操作解除指令，使其
    等不疑有他而陷於錯誤，即於附表所示時地，分別至自動櫃
    員機前操作轉帳如附表所示之款項至李天逸上揭2 帳戶內，
    附表編號二、三所示之人所匯出之款項並旋遭該詐欺集團成
    員提領一空而詐欺得逞。而附表編號一之劉宜慈匯入款項部
    分，因其發覺受騙後，立即報警處理，經警及時將前揭郵局
    帳戶通報為警示帳戶，致詐欺集團未能領取該筆款項而未得
    逞。
二、案經李天逸、劉宜慈、吳靜宜、鍾煒龍訴由臺灣臺北地方法
    院檢察署檢察官及該署檢察官自動檢舉偵查並聲請簡易判決
    處刑，暨臺灣花蓮地方法院檢查署檢察官併案審理。
    理  由
一、本件被告張舜頎所犯均非死刑、無期徒刑或最輕本刑有期徒
    刑三年以上之罪，亦非高等法院管轄第一審案件，且於準備
    程序進行中，被告先就被訴事實為有罪之陳述，經告知被告
    簡式審判程序之旨，並聽取檢察官、被告之意見後，本院裁
    定改以簡式審判程序審理，是本件之證據調查，依刑事訴訟
    法第273 條之2 規定，不受同法第159 條第1 項、第161 條
    之2 、第161 條之3 、第163 條之1 及第164 條至第170 條
    規定之限制，合先敘明。
二、前揭犯罪事實，業據被告坦承不諱（見臺灣臺南地方法院10
    0 年度少調字第121 號卷第6-8 頁，本院卷第13頁反面），
    核與告訴人李天逸、劉宜慈、吳靜宜、鍾煒龍、證人郭宜柔
    之證述情節相符（見警卷第1-11、17-18 頁，99年度他字第
    11955 號卷第6-7 頁，99年度偵字第3737號卷第8-10頁，10
    0 年度偵字第2679號卷第26-31 頁），復有0000000000號行
    動電話基本資料、門號申請書、即時通通話紀錄、第一銀行
    ATM 交易明細表、郵局ATM 交易明細表、前揭郵局帳戶、中
    信帳戶交易明細、開戶資料、通聯調閱查詢單、受理刑事案
    件報案三聯單、受理詐騙帳戶通報警示簡便格式表、內政部
    警政署反詐騙諮詢專線紀錄表、受理各類案件紀錄表、陳報
    單、回覆紀錄表、中華電信股份有限公司通話明細報表（見
    警卷第19-22 、25-38 、41-76 、78-86 、88、90-95 、10
    0-103 頁，99年度偵字第3737號卷第11-15 、18-19 、21、
    23頁，99年度偵字第21773 號卷第12-14 、19-20 頁，99年
    度他字第741 號卷第13-30 頁）在卷可稽，足認被告前開出
    於任意性之自白確與事實相符，自可採為本件認定事實之依
    據。故綜上所述，本件事證明確，被告犯行堪予認定，應依
    法論科。
三、核被告所為，係犯刑法第339 條第3 項、第1 項之詐欺取財
    未遂罪及同條第1 項之詐欺取財罪。臺灣花蓮地方法院檢察
    署檢察官就被告前揭同一犯行移送併辦部分，雖未據檢察官
    起訴，然此部分與起訴書所載之犯罪事實乃同一案件，為起
    訴效力所及，本院自得併予審究。又按共同實施犯罪行為之
    人，在合同意思範圍以內，各自分擔犯罪行為之一部，相互
    利用他人之行為，以達其犯罪之目的者，即應對於全部所發
    生之結果，共同負責；共同正犯間非僅就其自己實施之行為
    負其責任，並在犯意聯絡之範圍內，對於其他共同正犯所實
    施之行為，亦應共同負責（最高法院28年上字第3110號、32
    年上字第1905號判例意旨參照）。準此，被告與「黃保霖」
    及渠所屬詐騙集團之其他成年成員間，就前開犯行，均有犯
    意聯絡及行為分擔，應論以共同正犯。起訴書及移送併辦意
    旨書另認被告涉犯刑法第30條第1 項、第339 條第1 項之幫
    助詐欺取財罪云云，容有未恰，應予指明。再被告與「黃保
    霖」及所屬詐欺集團成員先後詐騙如附表所示之3 位被害人
    ，犯意個別，行為互殊，應予分論併罰。被告所犯詐欺取財
    未遂罪部分，依刑法第25條第2 項之規定減輕其刑。爰審酌
    被告正值青壯之年，竟不思以正當方法獲取金錢，而為貪圖
    己利，與「黃保霖」及所屬詐欺集團成員等人，共同取得前
    揭郵局帳戶、中信帳戶存摺、提款卡（含密碼）等物，用以
    供該詐欺集團向附表所示之人施詐，使該些被害人匯款入前
    揭2 帳戶內，危害社會治安程度非輕，所為實屬不該，復衡
    酌附表編號一之被害人及早報案，故詐欺集團成員未領得附
    表編號一所示款項而未得逞，及附表編號二、三所示被害人
    因而所受之損害，暨被告並非該詐欺集團真正主導實施詐騙
    之人，且犯後於本院審理中坦承犯行，態度尚稱良好，兼衡
    其犯罪之手段及智識程度與經濟狀況等一切情狀，分別量處
    如主文所示之刑，並定其應執行之刑，及諭知易科罰金之折
    算標準，以示懲戒。
四、被告前未曾因故意犯罪受有期徒刑以上刑之宣告，有臺灣高
    等法院被告前案紀錄表附卷可查，其因一時失慮，致罹刑章
    ，犯罪後已坦承犯行，態度良好，堪認被告經此偵審程序及
    科刑宣告後，自當知所警惕，信無再犯之虞，本院認為所宣
    告之刑，以暫不執行為適當，爰依刑法第74條第1 項第1 款
    之規定，併予宣告緩刑3 年，以啟自新，並依刑法第74條第
    2 項第3 款之規定，諭知被告應依附記事項所載方式，向被
    害人吳靜宜、鍾煒龍支付、履行如附記事項所載之損害賠償
    金額。又此部分乃緩刑宣告附帶之條件，依刑法第74條第4
    項規定，上開條件內容得為民事強制執行名義，且依刑法第
    75條之1 第1 項第4 款規定，違反上開之負擔情節重大，足
    認原宣告之緩刑難收其預期效果，而有執行刑罰之必要者，
    得撤銷緩刑之宣告，併此敘明。
據上論斷，應依刑事訴訟法第273 條之1 第1 項、第299 條第1
項前段，刑法第28條、第339 條第1 項、第3 項、第51條第5 款
、第25條第2 項、第41條第1 項前段、第74條第1 項第1 款、第
2 項第3 款，刑法施行法第1 條之1 ，判決如主文。
本件經檢察官王唯怡到庭執行職務。
中    華    民    國   100    年    10    月    31    日
              刑事第五庭      法  官  余銘軒
以上正本證明與原本無異。
如不服本判決，應於判決送達後10日內，向本院提出上訴狀。
                              書記官  陳鳳瀴
中    華    民    國   100    年    10    月    31    日
附錄論罪科刑法條
中華民國刑法第339條
（普通詐欺罪）
意圖為自己或第三人不法之所有，以詐術使人將本人或第三人之
物交付者，處 5 年以下有期徒刑、拘役或科或併科 1 千元以下
罰金。
以前項方法得財產上不法之利益或使第三人得之者，亦同。
前二項之未遂犯罰之。
附表：
  ┌───┬──────┬──────┬─────────┬──────┐
  │編號  │匯款時間、地│被害人      │匯入帳戶          │匯款金額（新│
  │      │點          │            │                  │臺幣）      │
  ├───┼──────┼──────┼─────────┼──────┤
  │一    │99年4月6日下│劉宜慈      │前揭郵局帳戶      │2 萬9989元（│
  │      │午7 時33分許│            │                  │因劉宜慈及時│
  │      │，在臺北市文│            │                  │報案，前揭郵│
  │      │山區○○路2 │            │                  │局帳戶旋列為│
  │      │段64號之自動│            │                  │警示帳戶，故│
  │      │櫃員機。    │            │                  │前述詐欺集團│
  │      │            │            │                  │成員尚未領出│
  │      │            │            │                  │該筆款項而未│
  │      │            │            │                  │得逞）      │
  ├───┼──────┼──────┼─────────┼──────┤
  │二    │99年4月6日  │吳靜宜      │前揭中信帳戶      │2萬8516元   │
  │      │下午7 時51分│            │                  │            │
  │      │許，在臺北市│            │                  │            │
  │      │文山區○○路│            │                  │            │
  │      │3段27 號之自│            │                  │            │
  │      │動櫃員機。  │            │                  │            │
  ├───┼──────┼──────┼─────────┼──────┤
  │三    │99年4月6日夜│鍾煒龍      │同上              │2萬9983元   │
  │      │間8 時36分許│            │                  │            │
  │      │在桃園縣龍潭│            │                  │            │
  │      │鄉○○路623 │            │                  │            │
  │      │巷1 弄32號附│            │                  │            │
  │      │近之自動櫃員│            │                  │            │
  │      │機。        │            │                  │            │
  └───┴──────┴──────┴─────────┴──────┘
附記事項：
一、被告應給付吳靜宜新臺幣貳萬捌仟伍佰壹拾陸元。給付方式
    ：自一○○年十二月起，按月於每月十日前給付新臺幣伍仟
    元，直到清償完畢為止（最後一期為仟伍佰壹拾陸元），
    如有一期未給付，視為全部到期。
二、被告應給付鍾煒龍新臺幣貳萬玖仟玖佰捌拾元。給付方式
    ：自一○○年十二月起，按月於每月十日前給付新臺幣伍仟
    元，直到清償完畢為止（最後一期為肆仟玖佰捌拾元），
    如有一期未給付，視為全部到期。